臺灣桃園地方法院民事裁定
111年度監宣字第45號
聲  請  人  池睿祥
相  對  人  林清妹
關  係  人  池新榮
上列當事人間聲請監護宣告事件，本院裁定如下：
    主  文
宣告林清妹（女，民國00年0月00日生，身分證統一編號：Z0000
00000號）為受監護宣告之人。
選定池新榮（男，民國00年0月0日生，身分證統一編號：Z00000
0000號）為受監護宣告之人林清妹之監護人。
指定池睿祥（男，民國00年0月0日生，身分證統一編號：Z00000
0000號）為會同開具財產清冊之人。
聲請費用由受監護宣告之人負擔。
    理  由
一、按對於因精神障礙或其他心智缺陷，致不能為意思表示或受
    意思表示，或不能辨識其意思表示之效果者，法院得因本人
    、配偶、四親等內之親屬、最近一年有同居事實之其他親屬
    、檢察官、主管機關、社會福利機構、輔助人、意定監護受
    任人或其他利害關係人之聲請，為監護之宣告，民法第14條
    第1項定有明文。
二、聲請意旨略以：聲請人為相對人之長子，關係人池新榮則為
    相對人之配偶。相對人於民國110年11月4日經診斷因思覺失
    調症而不能為意思表示或受意思表示。爰依民法第14條、民
    法第1110條、家事事件法第164條之規定，聲請准對相對人
    為監護宣告，並選定關係人池新榮為相對人之監護人，暨指
    定聲請人為會同開具財產清冊之人等語。
三、經查，聲請人主張之前揭事實，業經其提出戶籍謄本、尚語
    身心診所診斷證明書、親屬系統表為證（見本院卷第8至11
    、15頁），並有本院依職權調取相對人之稅務電子閘門財產
    所得調件明細表、勞保網路資料查詢表在卷可參（見本院卷
    第17至21頁）。且經本院及鑑定機關即陳炯旭診所鑑定醫師
    陳炯旭對相對人為精神鑑定，經本院點呼相對人詢問其姓名
    年籍，相對人回答我不知道並跑走，對於本院詢問於其面前
    之人為何，亦沉默不語。經鑑定人陳炯旭醫師對相對人心神
    及身體狀況評估鑑定後，認：「林員應為慢性思覺失調症之
    個案。目前僅有部份生活自理之能力，無經濟活動能力，無
    社會性活動力，無交通事務能力。無部份健康照顧能力 ，
    顯示其因精神障礙或其他心智缺陷，致不能為意思表示或受
    意思表示，或不能辯識其意思表示之效果。林員罹病數十年
    ，未曾正式接受治療，若有機會接受治療相當時日，可能可
    以改善症狀，而恢復部份社會功能，故未來仍有部份改善之
    可能。」等語，有陳炯旭診所111年6月21日旭字第0000000-
    0號函所附精神鑑定報告書在卷可稽（見本院卷第46至49頁
    ）。本院審酌相對人因精神障礙已致不能為意思表示或受意
    思表示或不能辨識其意思表示之效果，於目前未受醫療治療
    之狀況下聲請人向本院聲請對相對人為監護宣告，核無不合
    ，應予准許。
四、再按受監護宣告之人應置監護人；法院為監護之宣告時，應
    依職權就配偶、四親等內之親屬、最近一年有同居事實之其
    他親屬、主管機關、社會福利機構或其他適當之人選定一人
    或數人為監護人，並同時指定會同開具財產清冊之人。法院
    為前項選定及指定前，得命主管機關或社會福利機構進行訪
    視，提出調查報告及建議。監護之聲請人或利害關係人亦得
    提出相關資料或證據，供法院斟酌；法院選定監護人時，應
    依受監護宣告之人之最佳利益，優先考量受監護宣告之人之
    意見，審酌一切情狀，並注意下列事項：㈠受監護宣告之人
    之身心狀態與生活及財產狀況。㈡受監護宣告之人與其配偶
    、子女或其他共同生活之人間之情感狀況。㈢監護人之職業
    、經歷、意見及其與受監護宣告之人之利害關係。㈣法人為
    監護人時，其事業之種類與內容，法人及其代表人與受監護
    宣告之人之利害關係，民法第1110條、第1111條、第1111條
    之1分別定有明文。
五、查，有關本件適宜由何人擔任監護人及會同開具財產清冊之
    人部分，經本院囑請桃園市社會工作師公會對兩造及關係人
    進行訪視，訪視評估結果略以：「本案之聲請人池睿祥先生
    為相對人的長子，關係人池新榮先生為相對人的配偶，相對
    人現與關係人、相對人次子同住，相對人可自理生活起居，
    行政事務由聲請人主責，相對人次子池俊明先生與關係人則
    看顧相對人人身安全，目前相對人每月所需之生活與餐食費
    用由關係人每月退休金支付。經訪視，關係人池新榮先生具
    擔任監護人意願、聲請人池睿祥先生具擔任會同開具財產清
    冊之人意願；相對人次子池俊明先生、相對人長女池佳珊女
    士則以書面表示知曉且同意此案之聲請。綜合評估相對人的
    受照顧狀況、聲請人與關係人的陳述未見明顯不適任之消極
    原因，惟仍請鈞院以相對人最佳利益為考量，並参酌相關事
    證後，予以綜合裁量之。」等語，有桃園市社會工作師公會
    111年3月22日桃林字第111229號函所附桃園市政府社會局社
    會工作科監護（輔助）宣告調查訪視報告在卷可佐（見本院
    卷第30至33頁）。
六、綜合上情，本院審酌關係人池新榮為相對人之配偶，主責負
    擔相對人所需之費用、處理相對人事務並看顧相對人之人身
    安全，如遇複雜繁瑣之事務亦得委由聲請人協助處理，且關
    係人池新榮具有擔任監護人之意願，參以相對人之其餘親屬
    均同意關係人池新榮擔任監護人（見本院卷第13頁），是認
    關係人池新榮為相對人之至親，且熟知相對人之生活事務，
    應能善盡照顧相對人之責，故如由關係人池新榮擔任受監護
    宣告人之監護人，應符合相對人之最佳利益，又相對人查無
    意定監護人，有前開訪視報告在卷可參，爰依前揭規定選定
    關係人池新榮為相對人之監護人；又聲請人為相對人之長子
    ，主責處理相對人行政事務，並具有擔任會同開具財產清冊
    之人意願，亦查無明顯不適任之情形，是由聲請人擔任會同
    開具財產清冊之人，衡情當可善盡監督相對人財產狀況之責
    ，得保障相對人之財產受到妥適處理，爰依前揭規定，指定
    聲請人擔任會同開具財產清冊之人，應屬適當。又依民法第
    1113條準用同法第1099條、第1099條之1之規定，於監護開
    始時，監護人對於受監護宣告人之財產，應會同關係人於2
    個月內開具財產清冊，並陳報法院，於開具完成並陳報法院
    前，監護人對於受監護宣告人之財產，僅得為管理上必要之
    行為，附此敘明。
七、爰裁定如主文。
中　　華　　民　　國　　111 　年　　7 　　月　　18　　日
                        家事庭  法  官  謝伊婷
以上正本係照原本作成。
如對本裁定抗告，須於裁定送達後10日之不變期間內，向本院提
出抗告狀，並繳納抗告費新臺幣1,000元
中　　華　　民　　國　　111 　年　　7 　　月　　19　　日
                                書記官  王小萍